【裁判字號】    95,訴,466
【裁判日期】    951211
【裁判案由】    侵權行為損害賠償
【裁判全文】
臺灣臺南地方法院民事判決               95年度訴字第466號
原      告  乙○○○
被      告  丙○○
上列被告因過失傷害案件，原告提起刑事附帶民事訴訟請求侵權
行為損害賠償，經本院交通法庭移送民事庭審理，本院於民國95
年10月18日言詞辯論終結，判決如下：
    主      文
被告應給付原告新臺幣貳拾貳萬捌仟壹佰伍拾貳元，及自民國九
十四年十二月二十八日起至清償日止，按週年利率百分之五計算
之利息。
原告其餘之訴駁回。
訴訟費用由被告負擔十分之四，餘由原告負擔。
本判決原告勝訴部分得假執行；但被告如於執行標的物拍定、變
賣前，以新台幣貳拾貳萬捌仟壹佰伍拾貳元為原告供擔保，得免
為假執行。
原告其餘假執行之聲請駁回。
    事實及理由
一、原告起訴主張：
  (一)原告於民國94年5月14日下午11時許，在臺南市○○區○○
    路36號其住處飲酒後，已不能安全駕駛動力交通工具，仍不
    顧大眾行車之公共安全，於翌日上午7時10分許，酒後駕駛
    車號NHH-781號重型機車，沿臺南市○○路自東往西行駛，
    途經臺南市○○路81號旁巷子前欲左轉時，本應注意服用酒
    類後不得駕車，及駕駛機車時應注意車前狀況，並採取必要
    之安全措施，且依當日情形，天候晴、日間有自然光線、路
    面乾燥無缺陷，並無不能注意之情事，竟疏未注意，擦撞同
    向行駛在前之原告駕駛車號YLF-677號重型機車，致原告受
    有左股骨骨折之傷害，經警到場處理，發現被告酒味甚濃，
    經檢測結果，測得被告呼氣後之酒精濃度高達每公升1.13毫
    克。
  (二)本件交通事故業經臺灣省臺南區車輛行車事故鑑定委員會認
    定：被告無照酒醉駕駛重型機車，行經無號誌岔路口，未保
    持安全距離，及未注意車前狀況，追撞前車所致，被告自應
    負全部過失責任。被告因駕車過失行為擦撞原告，致原告受
    傷，對於原告應負侵權行為損害賠償責任，原告請求之項目
    及金額如下：
    1.看護費：原告因受有左股骨骨折無法行走，必須仰賴他人
      照護長達1年，由原告之媳甲○○辭去工作全天照顧原告
      之日常生活起居，甲○○原工作收入每月新台幣（下同）
      25,000元計算，12個月合計看護費用為300,000元。
    2.醫藥費及交通費：原告因本件交通事故已支付醫藥費、交
      通費30,000元，預估術後尚需支付取出鋼釘之住院費及醫
      藥費20,000元。
    3.營養費：原告於受傷後6個月內，為治療骨傷而購買維骨
      力保健食品及生鮮食物、中藥材，平均每日花費700元，
      合計已支付130,000元。
    4.復健費用：原告在醫師之指示下將來尚需進行復健，預估
      復健費用25,000元。
    5.精神慰撫金：原告學歷國小畢業，任職褓姆工作，月入
      20,000元，並無不動產及其他資產，亦無負債，原告受傷
      後，無法行走，目前尚在復健中，甚為痛苦，被告應賠償
      90,000元，以資慰藉。
    6.以上金額合計為595,000元
  (三)爰依侵權行為之法律關係，提起本件訴訟等語，並聲明：被
    告應給付原告595,000元，及自刑事附帶民事起訴狀繕本送
    達之翌日起至清償日止，按週年利率百分之5計算之利息；
    原告願供擔保請准宣告假執行。
二、被告則以：
  (一)原告雖因車禍受傷，但並未舉證證明其因車禍受有何損害，
    且其提出之證據浮濫不實，分述如下：
    1.看護費：原告在奇美醫院治療5日即出院，據醫院護士稱
      原告住院2、3日即可自行下床，無需僱請看護，縱有僱請
      看護之必要，亦僅需僱5日即可，原告請求12個月看護費
      用，每月以25,000元計算，顯然過高。
    2.醫藥費及交通費：原告請求已支付之醫藥費及交通費用，
      如非必要，不應准許，且原告並未舉證證明其日後有支付
      取出鋼釘之住院費及醫藥費20,000元。
    3.營養費：原告並未舉證證明其係每日支付營養費700元係
      服用何種營養食品，為何需服用長達6個月內之久，原告
      主張之營養品如非療傷所必需，不應准許。
    4.復健費用：原告並未舉證證明其將來需進行復健，及所需
      費用，此部分請求，不應准許。
    5.精神慰撫金：被告一貧如洗，就職於宏穩資源回收公司，
      僅賴月薪18,000元維持家計，尚且申請財團法人法律扶助
      基金會台南分會扶助代撰答辦狀，原告請求之精神慰撫金
      額，被告無力負擔。
 (二)並聲明：駁回原告之訴及假執行之聲請；如受不利判決，請
   准供擔保免為假執行。
三、兩造不爭執之事實：
  (一)被告於94年5月14日下午11時許至翌日凌晨4時許，在其住處
    飲酒後，於95年5月15日上午7時10分許，酒後駕駛車號NHH-
    781號重型機車，沿臺南市○○路自東往西行駛，途經臺南
    市○○路81號旁巷子欲左轉時，擦撞同向行駛在前由原告駕
    駛車號YLF-677號重型機車，致原告受有左側股骨頭骨折之
    傷害，經警到場處理，對原告施以檢測結果，測得被告呼氣
    後之酒精濃度高達每公升1.13毫克。
  (二)被告因上開酒後駕車公共危險及過失傷害行為，分別經本院
    以94年度交簡字第1268號判處罰金20,000元，及94年度交簡
    字第2268號判處有期徒刑3月確定。
四、得心證之理由：
    原告主張其因本件交通事故受有595,000元之損害，被告則
    以上開情詞為辯，是以本件爭執之點在於：(一)被告就本件交
    通事故應否負過失責任？(二)原告請求賠償之項目及數額是否
    正當？茲於下列說明本院判斷之意見：
  (一)被告就本件交通事故應否負過失責任？
  (1)按因故意或過失不法侵害他人之權利者，負損害賠償責任。
    不法侵害他人之身體或健康者，對於被害人因此喪失或減少
    勞動能力或增加生活上之需要時，應負損害賠償責任。不法
    侵害他人之身體、健康、名譽、自由、信用、隱私、貞操，
    或不法侵害其他人格法益而情節重大者，被害人雖非財產上
    之損害，亦得請求賠償相當之金額。民法第184條第1項前段
    、第193條第1項、第195條第1項分別定有明文。又汽車（含
    機車）駕駛人飲用酒類，其吐氣所含酒精濃度超過每公升百
    分之0.25以上者，不得駕車；汽車（含機車）在同一車道行
    駛時，除擬超越前車外，後車與前車之間應保持隨時可以煞
    停之距離；汽車（含機車）行駛時，駕駛人應注意車前狀況
    及兩車併行之間隔，並隨時採取必要之安全措施；道路交通
    安全規則第114條第2款、第94條第1、3款規定甚明。
  (2)被告於94年5月14日下午11時許起至翌日凌晨4時止，在臺南
    市○○區○○路36號其住處飲酒後，已不能安全駕駛動力交
    通工具，於翌日上午7時10分許，酒後駕駛車號NHH-781號重
    型機車，沿臺南市○○路自東往西行駛，途經臺南市○○路
    81 號旁巷子前欲左轉時，本應注意服用酒類後不得駕車，
    及駕駛機車時應注意車前狀況，並採取必要之安全措施，且
    依當日情形，天候晴、日間有自然光線、路面乾燥無缺陷，
    並無不能注意之情事，竟疏未注意，擦撞同向行駛在前由原
    告駕駛車號YLF-677號重型機車，致原告倒地後受有左股骨
    骨折之傷害，經警到場處理，發現被告酒味甚濃，經檢測結
    果，測得被告吐氣後之酒精濃度高達每公升1.13毫克之事實
    ，業據本院依職權調閱本院94年度交簡字第2268號被告過失
    傷害案件核閱屬實，並有酒精測定值、財團法人奇美醫院診
    斷證明書、交通事故現場勘驗圖、道路交通事故現場圖、道
    路交通事故調查報告表(一)(二)各1紙、現場照片20幀附於上開
    刑事卷宗可證，足證被告酒醉駕車過失傷害原告，造成原告
    受有左股骨頭骨折之傷害，被告之過失行為與原告受傷結果
    間有相當因果關係，被告自應負侵權行為損害賠償責任，且
    被告就本件交通事故之發生應負全部過失責任。又本件交通
    事故經送台灣省台南區車輛行車事故鑑定委員會鑑定結果，
    亦認被告無照酒醉駕駛普通重型機器腳踏車，行經無號誌肇
    事岔路口，未保持安全距離，未注意車前狀況，追撞前車為
    肇事原因，原告駕駛普通重型機器腳踏車，行經無號誌肇事
    岔路口，正常行駛，無肇事因素；此有台灣省台南區車輛行
    車故鑑定委員會台南區940619號鑑定意見書附卷可稽，益徵
    證明被告應就本件交通事故應負全部過失責任。
  (二)原告請求賠償之項目及數額是否正當？
  (1)看護費：
    1.按因身體或健康受不法侵害，需人長期看護，就將來應支
      付之看護費，係屬增加生活上需要之費用，加害人即應予
      以賠償（最高法院88年度台上字第1771號判決參照）；至
      於被害人因受傷需人看護，而由親屬看護時，雖無現實看
      護之支付，亦應認被害人受有相當看護費之損害，得向加
      害人請求賠償。蓋因親屬照顧被害人之起居，固係出於親
      情，但親屬看護所付出之勞力，並非不能評價為金錢，只
      因兩者身分關係密切而免除支付義務，此種親屬基於身分
      關係之恩惠，自不能加惠於加害人，故應衡量及比照僱用
      職業護士看護情形，認被害人受有相當看護費之損害，得
      向加害人請求賠償（最高法院89年度台上字第1749號判決
      參照）。
    2.原告因左股骨頭骨折，自94年5月15日至財團法人奇美醫
      院急診住院院，行內固定復位手術，至94年5月20日出院
      ，出院後多次門診，因傷生活無法自理，需人全日照顧之
      期間至少3個月以上等情，有原告提出之財團法人奇美醫
      院診斷證明書2份，及該院95年10月11日（95）奇醫字第
      4585號函附病情摘要1份附卷足參；又證人即原告之媳甲
      ○○於本院審理中到庭結證：我本來在補習班工作，月薪
      約22,000元至23,000元，原告車禍住院之前，我已自補習
      班離職，正在待業中，由我照顧原告至今，原告於車禍後
      2個月內還不能下床，第3個月可以用輔助器行走，但左腳
      還不能走動，大約半年以後左腳可以用輔助器慢慢行走，
      約10個月後可以不仰賴輔助器，但不能走太久等語（本院
      95年9月25日言詞辯論筆錄），本院參酌上開財團法人奇
      美醫院函謂原告需人全日照顧至少3個月以上、證人甲○
      ○上開證詞，及原告受傷時年已61歲，受有左股骨頭骨
      折之傷害，生活起居自有不便等情，認原告需人全日照顧
      應以3個月為適當。又參酌臺南市住院病患家事服務業職
      業工會之看護工分為日班12小時1,100元，夜班12小時1,1
      00元，全日班24小時2,000元等情，此有該會95年10月27
      日南市住工總字第96034號函附卷可考，則原告得請求之3
      個月之看護費用在180,000元（計算方式：2,0000×30 ×
      3＝180,000元）範圍內，應屬合理，逾此部分之請求，即
      嫌無據。
  (2)醫藥費及交通費：
    1.按保險法第135條準用第103條固規定，傷害保險之保險人
      不得代位行使被保險人對於加害人之損害賠償請求權，惟
      全民健康保險法第82條規定：「保險對象因汽車交通事故
      ，經本保險提供醫療給付者，本保險之保險人得向強制汽
      車責任保險之保險人代位請求該項給付。」全民健康保險
      法為保險法之特別法，依特別法優於普通法之原則，全民
      健康保險法第82條應優先於保險法第135條、第103條之規
      定而為適用。從而全民健康保險之被保險人因汽車交通事
      故，經全民健康保險提供醫療給付者，全民健康保險之保
      險人自得向強制汽車責任保險之保險人代位請求該項給付
      。而依強制汽車責任保險法第30條規定，於該範圍內，加
      害人或強制汽車責任保險之被保險人之損害賠償責任即因
      而解免，全民健康保險被保險人對於加害人之損害賠償請
      求權亦因而喪失（最高法院88年度台上字第353號判決參
      照）。故原告所支出之醫藥費用，由全民健康保險提供之
      醫療給付部分，即喪失損害賠償請求權。
    2.原告車禍後係以健保身分就醫，已支付自負額醫藥費（不
      含健保給付部分）13,202元（其中編號0000000 收據記載
      超等病房自付差額7,500元，非必要費用，應予剔除），
      另購買左側蓋、左側護條、右側護條各1個，合計1,650元
      、交通事故發生後支付救護車費用1,300元，合計16,152
      元，此有原告提出之奇美醫院收費收據39紙、估價單、及
      歐小明救護車接送病患車資明細各1紙為證，且經財團法
      人奇美醫院函覆謂：「可以護條輔助行走」等語，亦有該
      院95年11月8日奇醫字第5093號函附卷足考，本院審酌
      原告受傷部位，認上開支出核屬相當且必要之醫療費用及
      車費，應予准許。至原告提出之奇美醫院收據編號000000
       0，其門診時間為93年6月2日，係在本件交通事故發生以
      前，顯非被告因本件交通事故過失行為所致原告之傷害之
      醫療費用，故原告該次醫療費之支出，與本件交通事故無
      關，自不得請求。
  (3)日後取出鋼釘費費：
      原告主張將來需就醫尚需支付鋼釘取出之住院費及醫療費
      一節，經本院向財團法人奇美醫院查詢結果，該院函覆：
      「一般需取出鋼釘，若住院為1至2日，拔釘住院，以健保
      身分入住健保床，約自付2,000元」等情，有該院95年11
      月8日奇醫字第5093號函附卷可參，是原告日後尚需支
      付拔除鋼釘必要醫藥費用2,000元。
  (4)營養費：原告固主張其受傷後6個月內為治療骨傷而購買維
    骨力保健食品及生鮮食物、中藥材，平均每日花費700元，
    合計已支付130,000元云云，但原告既未能舉證證明確有支
    出上開費用，且不能證明該費用之支出為必要之費用，此部
    分之請求，不應准許。
  (5)復健費用及回診交通費：原告主張將來在醫師之指示下需進
    行復健，預估復健費用及回診交通費約25,000元云云，雖經
    財團法人奇美醫院函覆稱：「需復健，期間視病人狀況而定
    」，此有上開財團法人奇美醫院95年11月8日奇醫字第
    5093號函附卷可參，惟依該函僅能證明原告日後確有復健之
    必要，惟關於復健期間及復健費用若干則需視原告狀況而定
    ，目前尚無法確定原告所需復健期間及復健費用，是以原告
    主張預估復健費用及回診交通費25,000元，尚難認為可採。
  (6)精神慰撫金：
    1.按慰撫金數額之認定，除依被害人所受身體上及精神上痛
      苦程度，及所造成之影響二者予以衡量外，尚須斟酌雙方
      之身分資力與加害之程度及各種情形，予以核定。
    2.本件原告因被告之過失行為受有「左股骨頭骨折」等傷害
      ，精神上自受有極大之痛苦，原告依據民法第195條之規
      定請求被告賠償其非財產上之損害，即屬有據。查原告國
      小畢業，於94年度有利息所得72,655元，並有房屋及土地
      各1筆，價值2,831,900元；被告則為國中肆業，94年度薪
      資所得46,000元，並無不動產等情，業經本院調閱兩造稅
      務電子閘門財產所得調件明細表附卷可憑，查本院審酌前
      開兩造之身分、地位、經濟狀況、被告之過失程度、原告
      所受傷勢、心理及生理上所受之痛苦折磨等一切情狀，認
      原告請求精神慰撫金之數額以30,000元為適當，逾此數額
      之請求，即難准許。
  (7)綜上，原告得請求被告賠償看護費180,000元、醫藥費及交
    通費16,152元、日後拔除鋼釘費2,000元、精神慰撫金30,00
    0 元，合計228,152元。
五、綜上所述，原告依侵權行為之法律關係，請求被告給付228,
    152元，及自刑事附帶民事起訴狀繕本送達翌日即94年12月
    28日起至清償日止，按週年利率百分之5計算之利息範圍內
    ，為有理由，應予准許，逾此範圍之請求，為無理由，應予
    駁回。
六、本件為關於財產權之訴訟，所命給付之金額未逾500,000元
    之所為被告敗訴判決，應依民事訴訟法第389條第1項第5款
    規定，依職權宣告假執行，是原告聲請就勝訴部分供擔保為
    假執行，即無必要；被告陳明願供擔保請准宣告免為假執行
    ，爰依同法第392條第2項、第3項規定宣告之。至原告敗訴
    部分，其假執行之聲請即失所附麗，應併予駁回。
七、據上論結：本件原告之訴為一部有理由，一部無理由，依民
    事訴訟法第79條、第389條第1項第5款、第392條第2項、第3
    項，判決如主文。
中    華    民    國    95    年    12    月    11   日
                  民事第三庭    法  官  張桂美
上為正本係照原本製作
如對本判決上訴，須於判決送達後20日內向本院提出上訴狀
中    華    民    國    95    年    12    月    12    日
                                書記官  黃鋕偉


司法院資訊處製作；財團法人民間司法改革基金會備份。
